臺灣高等法院刑事判決　　　　　　　100年度交上易字第352號
上　訴　人
即　被　告　陳俊全
上列上訴人因過失傷害案件，不服臺灣板橋地方法院100 年度交
易字第706 號，中華民國100 年9 月21日第一審判決（起訴案號
：臺灣板橋地方法院檢察署100 年度偵字第14796 號），提起上
訴，本院判決如下：
    主  文
原判決撤銷。
陳俊全因過失傷害人，處有期徒刑貳月，如易科罰金，以新臺幣
壹仟元折算壹日。
    事  實
一、陳俊全原考領有汽車駕駛執照，嗣於民國100 年2 月1 日遭
    主管機關記易吊銷，詎其於欠缺合格駕駛執照之情形下，於
    100 年3 月22日下午2 時4 分許，駕駛車牌號碼6666-EP 號
    自用小客車，正準備由新北市○○區○○路2 段163 號前路
    旁，往左側駛入中山路2 段內側車道往臺北方向行駛，本應
    注意車輛起駛前應顯示方向燈，注意前後左右有無障礙或車
    輛行人，應讓進行中之車輛行人優先通行，而依當時天候晴
    、日間自然光線、柏油路面乾燥、無缺陷、道路無障礙物、
    視距良好等情狀，並無不能注意之情事，竟疏未注意左側來
    車，適有林明朝騎乘車牌號碼BFT-593 號普通重型機車，沿
    新北市○○區○○路2 段往臺北方向直行行駛，陳俊全上開
    自用小客車左前側保險桿不慎碰撞林明朝上開機車前輪，林
    明朝因而人車倒地，並受有右肘挫傷、右踝挫傷、左手開放
    性傷口（手指除外，未提及併發症）、臉、頭皮及頸之挫傷
    （眼除外）、右跟骨開放性骨折、右小腿（大腿除外）及足
    踝開放性傷口，伴有併發症、右足部（趾除外）開放性傷口
    ，伴有併發症等傷害。嗣經警據報到場處理，陳俊全留在現
    場，並向到場處理之員警坦承為肇事者而願意接受裁判，始
    悉上情。
二、案經林明朝訴由新北市政府警察局海山分局移送臺灣板橋地
    方法院檢察署檢察官偵查起訴。
    理  由
壹、證據能力方面：
    按傳聞法則之重要理論依據，在於傳聞證據未經當事人之反
    對詰問予以核實，乃予排斥，惟若當事人已放棄對原供述人
    之反對詰問權，於法院審判時表明同意該等傳聞證據可作為
    證據，基於證據資料愈豐富，愈有助於真實發現之理念，並
    貫徹刑事訴訟法修法加重當事人進行主義之精神，確認當事
    人對於證據能力有處分權之制度，傳聞證據經當事人同意作
    為證據，法院認為適當者，亦得為證據。另當事人於調查證
    據時，對於傳聞證據表示「沒有意見」，而未於言詞辯論終
    結前聲明異議，應視為已有將該等傳聞證據採為證據之同意
    ，此刑事訴訟法第159 條之5 定有明文。查本判決以下所引
    用之被告以外之人於審判外作成之供述證據，公訴人、被告
    知有刑事訴訟法第159 條第1 項不得為證據之情形，而未於
    本案言詞辯論終結前聲明異議，本院審酌上開證據資料製作
    時之情況，尚無違法不當及證明力明顯過低之瑕疵，亦認為
    以之作為證據應屬適當；而其餘所依憑判斷之非供述證據，
    本院亦查無有何違反法定程序取得之情形，且各該證據均經
    本院於審判期日依法進行證據之調查、辯論，被告於訴訟上
    之防禦權，已受保障，故該等證據資料均有證據能力。
貳、實體方面：
一、訊據上訴人即被告陳俊全固不否認有於上揭時地駕駛6666-E
    P 號自小客車，由路旁往左側駛入內側車道時與告訴人林明
    朝所騎乘之BFT-593 號機車碰撞肇事之事實，但矢口否認其
    有何過失犯行，並辯稱：當時告訴人車輛在內線快車道上行
    駛，違規在先，且本件車禍發生，是他來撞我的保險桿，不
    是我撞他，我沒有過失等語。
二、惟查：
  (一)上揭犯罪事實，業據被告陳俊全於原審審理中坦認不諱，並
    直承其有過失（見原審卷第48、56頁），復經證人即告訴人
    林明朝迭於警詢、偵查中證述明確，並有交通事故談話紀錄
    表、道路交通事故調查報告表(一)、(二)、新北市政府警察局舉
    發違反道路交通管理事件通知單各1 份及現場照片14幀（見
    偵卷第15至18頁、27頁、32至38頁）附卷可資佐證。
  (二)按行車前應注意，起駛前應顯示方向燈，注意前後左右有無
    障礙或車輛行人，並應讓行進中之車輛行人優先通行，道路
    交通安全規則第89條第1 項第6 款定有明文。被告駕駛汽車
    ，自應注意遵守前開規定，且依案發當時為天候晴、日間自
    然光線、柏油路面乾燥、無缺陷、道路無障礙物、視距良好
    之狀況，有前述道路交通事故調查報告表(一)可考，被告並無
    不能注意之情事，竟疏未注意禮讓左側行進中車輛先行，致
    撞擊告訴人，被告對本件車禍之發生自有過失。又告訴人確
    因本件交通事故，受有前揭傷害，有新北市立聯合醫院診斷
    證明書1 份附卷足佐（見偵卷第21頁），被告之過失行為與
    告訴人之傷害結果間，顯具有相當因果關係，被告自應負過
    失傷害之罪責。至告訴人林明朝騎乘機車，於案發時間行走
    快車道，有道路交通事故調查報告表記載可稽（見偵卷第15
    頁），其違反道路交通安全規則第99條規定，就本件車禍雖
    與有過失，仍無礙被告應負之過失責任，併此敘明。
    綜上，本案事證明確，被告犯行洵堪以認定，應依法論科。
    至被告另聲請調閱現場監視錄影帶乙節，經本院電聯承辦員
    警稱保留期間祇有二星期（見本院卷第37頁），查本件車禍
    案發迄今已逾11個月，衡情該監視錄影帶所存紀錄業已銷燬
    ，且本件事證已明，本院認無再予調閱之必要，併此敘明。
三、核被告所為，係犯刑法第284 條第1 項前段之過失傷害罪。
    另被告原考領之汽車駕駛執照，已經主管機關於100 年2 月
    1 日「記易吊銷」，迄於本件車禍事故發生時，伊未持有合
    乎規定之汽車駕駛執照，有證號查詢汽車駕駛人資料1 份在
    卷可憑（見偵卷第28頁），從而被告因無駕駛執照駕車肇事
    致人受傷，應依道路交通管理處罰條例第86條第1 項規定，
    就本件過失傷害罪加重其刑。又被告肇事後，於其所犯過失
    傷害罪尚未被有偵查權之機關或公務員發覺前，主動向前往
    現場處理之警員承認為肇事人，並願接受裁判，此有新北市
    政府警察局海山分局道路交通事故肇事人自首情形紀錄表1
    紙附卷可稽（見偵卷第20頁），符合自首之要件，爰依刑法
    第62條前段之規定減輕其刑，並依法先加後減之。
四、原審論處被告罪刑，本非無見，惟按刑事科刑判決旨在實現
    刑罰權之分配正義，故法院對有罪被告之科刑，應符合罪刑
    相當之原則，使輕重得宜，罰當其罪，以契合社會之法律感
    情。查車禍案件責任歸屬，影響過失情節輕重，法院在量刑
    上自應本乎此過失情節依法裁量，茲原判決漏未審酌告訴人
    就本件車禍與有過失，即遽以量處被告有期徒刑3 月，尚難
    認與罪刑相當原則相符。被告上訴意旨主張告訴人於案發時
    亦有騎乘機車行走內線快車道之違規事實，尚非全無理由，
    自應由本院將原判決撤銷改判。爰審酌被告疏未注意遵守交
    通規則，致告訴人受有傷害，且迄未與告訴人達成和解賠償
    其損失，兼衡告訴人所受傷勢非輕，然就本件車禍與有過失
    ，及被告之品行、家庭狀況及其犯罪後之態度等一切情狀，
    量處如主文第2 項所示之刑，並諭知易科罰金之折算標準。
據上論斷，應依刑事訴訟法第369 條第1 項前段、第364 條、第
299 條第1 項前段，刑法第284 條第1 項前段、第62條前段、第
41條第1 項前段，道路交通管理處罰條例第86條第1 項，刑法施
行法第1 條之1 第1 項、第2 項前段，判決如主文。
本案經檢察官陳玉珍到庭執行職務。
中    華    民    國   100    年    12    月    22    日
                  刑事第四庭審判長法  官  陳筱珮
                                  法  官  孫惠琳
                                  法  官  楊貴雄
以上正本證明與原本無異。
不得上訴。
                                  書記官  廖純瑜
中    華    民    國   100    年    12    月    23    日
附錄本案論罪科刑法條全文：
中華民國刑法第284條
因過失傷害人者，處6 月以下有期徒刑、拘役或5 百元以下罰金
，致重傷者，處1 年以下有期徒刑、拘役或5 百元以下罰金。
從事業務之人，因業務上之過失傷害人者，處1 年以下有期徒刑
、拘役或1 千元以下罰金，致重傷者，處3 年以下有期徒刑、拘
役或2 千元以下罰金。